【裁判字號】    88,自,1044
【裁判日期】    891012
【裁判案由】    詐欺
【裁判全文】
臺灣臺中地方法院刑事判決                        八十八年度自字第一四四號
    自  訴  人  喬林營造有限公司
    代  表  人  己○○
    代  理  人  吳紹貴律師
    被      告  丁○○
    選任辯護人  楊俊彥
右列被告因詐欺案件，經自訴人提起自訴，本院判決如左：
    主  文
登琨艷無罪。
    理  由
一、自訴意旨如後附自訴狀所載。
二、按犯罪事實應依證據認定之，無證據不得推定其犯罪事實，又不能證明被告犯罪
    者，應諭知無罪之判決。刑事訴訟法第一百五十四條、第三百零一條第一項分別
    定有明文。另刑法第三百三十九條詐欺罪之成立，係以行為人意圖為自己或第三
    人不法之所有，以詐術使人將本人或第三人之物交付，或以詐術得財產上不法之
    利益或使第三人得之者為要件。本件自訴人喬林營造有限公司認被告登琨艷涉犯
    刑法詐欺之罪嫌，無非係以被告所負責之陣線工程有限公司（下稱陣線公司）自
    民國八十七年九月中旬起財務已陷入支付不能之困境，竟仍向自訴人佯稱陣線公
    司在上包丙○○○股份有限公司（下稱春池公司）處尚有未領之工程款足以償付
    自訴人報酬並簽發支票三紙共新台幣（下同）四百五十萬元給自訴人擔保，騙使
    自訴人繼續施工，待自訴人完成合約所訂之全部工程後不獲給付工程款，自訴人
    始知被告在春池公司已無工程款可領，且該三張支票屆期經提示亦均不獲兌現為
    其依據。然訊之被告，固坦承其所負責之陣線公司承包春池公司之「天地人間蘇
    式庭園」整體造景工程後，將其中之結構工程部分轉包給自訴人施作，及積欠自
    訴人工程款猶未付清之事實，惟否認有詐騙自訴人之故意，辯稱：陣線公司剛開
    始均有按期給付下包工程款，嗣因與春池公司之合約未能繼續，部分之工程款因
    尚有糾紛未能領取，致無法繼續支付下包工程款，且該三張支票並非為使自訴人
    繼續施工而簽發，實係自訴人完工後，陣線公司與之會算結果，為給付積欠之工
    程款而簽發等語。
三、經查，陣線公司自八十七年五月三日與自訴人訂立轉包之工程合約起迄八十七年
    九月初止，均有正常付款（已付五十萬元）之事實，為自訴人在自訴狀中所自承
    ；又自九月中旬起，陣線公司為提高下包之信心，而同意春池公司開發監督付款
    （即陣線公司每期向春池公司請款時，應將給付各下包之名稱、金額資料附卷，
    俾春池公司付款時得依各該金額開票，並在春池公司之見證下直接給付下包），
    自訴人因而自九月十日起至十月二十六日止，共領得三百七十萬一千五百零五元
    工程款乙節，已據陣線公司之職員戊○○及春池公司當時之經理乙○○證述明確
    ，並為自訴人之股東甲○○承認在卷（參本院八十九年四月十一日、八月二十四
    日訊問筆錄）；再前述三張支票係自訴人完工後，陣線公司為給付工程款而簽交
    予自訴人乙情，業經戊○○證稱「春池公司不讓我們做後，喬林公司拿帳目跟我
    們說他們已花了九百多萬元，我們還欠他們五百多萬元，我們會計才開了這三張
    支票，由我和會計及公司的楊先生送到喬林公司去的」等語在卷，當時在庭之甲
    ○○亦稱「我們是做到春池不讓我們做為止，陣線公司是監督付款到八十七年十
    月二十六日沒錯，（而對戊○○陳述簽發該三張支票之時間與原因則不否認）」
    （本院八十九年四月十一日訊問筆錄）；另乙○○稱「春池公司和陣線公司訂了
    景觀工程合約後，有再追加工程，雖然追加的工程有完成，但原訂的部分沒有完
    成：：：，喬林公司於十月二十六日領了最後一筆款項後，過沒幾天就沒有做了
    ，喬林公司是在現場做泥作工程，而工程中最後是泥作工程部分沒有完成：：：
    陣線公司有好幾家下包，喬林公司只是其中一家，監督付款的部分有三家，都是
    較大的廠商」（本院八十九年八月二十四日訊問筆錄）。綜上可知，自訴人從開
    始施工迄停工止，已領取四百二十萬一千五百零五元之工程款，其中自訴人因擔
    心無法取得工程報酬而暫時停工後，自九月中旬復工至十月二十六日以後停工止
    ，均有按期自監督付款中取得工程款，且陣線公司並未簽發支票騙使自訴人繼續
    施工，自訴人所指與事實顯然不符；另按營商可能因成本估計錯誤、景氣影響、
    相對人情況變更等各種因素而發生虧損，今陣線公司之下包廠商非僅自訴人一個
    ，是其自春池公司處領得之工程款縱分配給自訴人部分有不足之處，亦非能遽而
    斷定係故意隱匿不給，且陣線公司既未完成與春池公司所訂立之合約內容，其中
    必尚有糾紛存在，承包商亦常因此而虧本，是身為承包商之陣線公司因而無法給
    付下包之工程款亦理之所常。是可信本件應係陣線公司無法繼續春池公司之工程
    ，營運發生虧損，致無力付清下包之工程款，而非故意詐騙自訴人施工以圖取得
    不法之利益。因認被告所辯堪以採信，本件應僅為兩造間之民事糾葛問題，與刑
    法第三百三十九條詐欺罪之構成要件不合，尚難以該罪相繩。此外，復查無任何
    積極證據足資證明被告有何詐欺之犯行，依右揭條文規定，自應為被告無罪之諭
    知。
據上論斷，應依刑事訴訟法第三百四十三條、第三百零一條第一項，判決如主文。
中      華      民      國  八十九    年      十      月     十二     日
                                    法  官  李  秋  娟
右正本證明與原本無異。
如不服本判決，應於判決送達後十日內向本院提出上訴狀，上訴於臺灣高等法院臺中
分院( 須附繕本 )。
                                    書記官
中      華      民      國    八十九    年      十      月     十二     日


司法院資訊處製作；財團法人民間司法改革基金會備份。
